【裁判字號】    89,自,476
【裁判日期】    890808
【裁判案由】    詐欺
【裁判全文】
台灣台中地方法院刑事裁定                          八十九年度自字第四七六號
    自  訴  人  甲○○
    被      告  乙○○
右列被告因詐欺案件，經自訴人提起自訴，本院裁定如左：
    主  文
自訴駁回。
    理  由
一、本件自訴意旨略稱：被告乙○○與自訴人甲○○於民國八十六年間，同時服務於
    台中市○○路櫻日本料理店，被告擔任廚師助理工作，因需現款，於同年八月底
    向自訴人調借新台幣（下同）二萬五千元，又於同年九月二十五日諉稱要開店急
    需現款，因此再向自訴人調借二十五萬五千元，未料被告借到現款後一個月內竟
    然不告而別，離開櫻日本料理店，之後雖曾以電話連絡，然而皆虛以尾蛇，藉故
    塘塞而無償款誠意，因認被告涉犯刑法第三百三十九條第一項之詐欺取財罪嫌云
    云。
二、按法院或受命推事於自訴案件第一次審判期日前訊問及調查結果，如認為案件有
    刑事訴訟法第二百五十二條至第二百五十四條之情形者，得以裁定駁回其自訴，
    同法第三百二十六條第三項定有明文。又按刑法第三百三十九條第一項之詐欺取
    財罪係以意圖為自己或第三人不法之所有，以詐術使人將本人或第三人之物交付
    為構成要件，所謂以詐術使人交付，必係被詐欺人因其詐術而陷於錯誤，始為相
    當，若其所用方法，不能認為詐術，亦不致使人陷於錯誤，即不構成本罪（最高
    法院四六年台上字第二六０號判例意旨參照），是行為人如係事後因其他因素無
    法如期返還或給付款項，乃民事上債務不履行之問題，除有積極證據足認其於取
    得財物之初即心存不法所有之意圖者外，要難以此一時之給付遲延即遽認其涉犯
    詐欺罪名。訊據被告乙○○坦承有向自訴人借得上揭款項，惟堅決否認有何詐欺
    犯行，辯稱：伊係以創業為由向自訴人借款，借款後因朋友有急用，遂轉借予朋
    友，借款後伊均有主動向自訴人要求延期還款，且亦有得到自訴人之同意，約在
    借款後四、五個月時，因工作不慎致左手被機器輾傷，而後屢次應徵工作均遭拒
    絕，最後因無力還款及心情低落，遂未與自訴人聯絡，亦未還款，惟伊借款時並
    無詐欺意圖等語。經查自訴人於本院調查中陳明其係因被告要創業須要用錢，才
    向朋友借款而轉借於被告，被告於借款後，均有主動打電話與其聯繫，並向其要
    求延期還款等語，核與被告所辯相符，且本件借款係於八十六年八、九月間發生
    ，而自訴人竟遲至今時始提出自訴，究其提起本件自訴之原因，實係因被告遲未
    還款，且依其所訴事實，亦難認自訴人有何因詐欺而陷於錯誤情事，足見自訴人
    自訴之目的係在藉由刑事訴訟程序迫使被告早日出面將借款清償。又被告已與自
    訴人於八十九年七月四日達成和解，業據自訴人陳明在卷，並有和解書一紙在卷
    可稽，益徵被告並無詐欺意圖。從而，揆諸首開說明，自難僅因被告未清償借款
    ，即遽以刑法第三百三十九條第一項之詐欺罪相繩，本件應屬一般之民事糾紛，
    與詐欺罪構成要件不合，不能令負該罪責，被告犯罪嫌疑顯有不足，核與刑事訴
    訟法第二百五十二條第十款之規定相當，爰依同法第三百二十六條第三項、第二
    百五十二條第十款，裁定如主文。
中      華      民      國    八十九    年      八      月      八      日
                                臺灣臺中地方法院刑事第四庭
                                    審判長法  官  蕭  志  鋒
                                          法  官  卓  進  仕
                                          法  官  許  月  馨
右正本證明與原本無異。
如不服本裁定，應於裁定送達後五日內，向本院提出抗告狀抗告於台灣高等法院台中
分院（須附繕本）。
                                          書記官
中      華      民      國    八十九    年      八      月      八      日


司法院資訊處製作；財團法人民間司法改革基金會備份。
